台灣苗栗地方法院刑事判決　　　　　　　　　　　　　　九十年度易字第五四號
　　公　訴　人　臺灣苗栗地方法院檢察署檢察官
　　被　　　告　甲○○
　　選任辯護人　江錫麒律師
右列被告因違反農會法案件，經檢察官提起公訴（九十年度選偵字第四號），本院判
決如左：
    主  文
甲○○為農會之選舉有選舉權之人，收受財物，而許以為一定之行使，處有期徒刑參
月，如易科罰金以參佰元折算壹日，所收受財物新台幣肆仟元沒收之；如全部或一部
不能沒收時，追徵其價額。又共同對於農會之選舉有選舉權之人，交付財物，而約其
為一定選舉權之行使，處有期徒刑肆月，如易科罰金以參佰元折算壹日。應執行有期
徒刑陸月，如易科罰金以參佰元折算壹日。緩刑參年。所收受財物新台幣肆仟元沒收
之，如全部或一部不能沒收時，追徵其價額。
    事  實
一、甲○○設籍苗栗縣頭份鎮○○里○○路三七０巷四十號，係臺灣省苗栗縣頭份鎮
    農會（下稱頭份鎮農會）會員，即頭份鎮農會第十四屆會員代表選舉權人。（一
    ）竟基於收受財物而許以投票權為一定行使之犯意，於民國九十年二月十四日十
    七時許，於頭份鎮農會會員代表候選人賴德來（另予判決）至其右揭住處，交付
    新台幣（下同）三千元予甲○○，期約甲○○投票予賴德來本人時，甲○○即當
    場允諾並收受之。惟賴德來嗣因聽聞同選區之不詳候選人，進行賄選之金額係四
    千元，為免因賄選金額較低而落選，遂於同日十九時許，復至甲○○住處，再交
    付一千元予甲○○，甲○○則承前相同之犯意，復收受之。（二）賴德來再至甲
    ○○住處時，原亦欲至甲○○鄰人左賴五妹（已經檢察官另為職權不起訴處分）
    住處，再交付一千元予左賴五妹，惟見左賴五妹業已就寢，遂交付甲○○囑其於
    翌日（二月十五日）早上轉交左賴五妹。甲○○遂與賴德來共同基於對有選舉權
    人左賴五妹交付財物，而期約其投票予賴德來之犯意聯絡，於翌日六時許，至左
    賴五妹住處，交付前開一千元予左賴五妹，經左賴五妹允諾，並當場收受之。
二、案經法務部調查局台北市調查處中山站、苗栗縣調查站、苗栗縣警察局刑警隊、
    苗栗縣警察局頭份分局、苗栗縣警察局移送臺灣苗栗地方法院檢察署檢察官偵查
    起訴。
    理  由
一、右揭事實訊據被告甲○○在審理中坦承不諱，而有關犯罪事實（一）部分犯行，
    經核與同案共犯賴德來於臺灣苗栗地方法院檢察署九十年二月二十七日偵訊筆錄
    所載相符，並有賄選名冊三紙扣案可資佐證。另犯罪事實（二）部分，經核其情
    節，亦與同案共犯左賴五妹在偵查中供證內容一致（見九十年二月二十二日調查
    站筆錄及同日檢察官偵訊筆錄），互核同案共犯賴德來偵查中所述：交付甲○○
    囑其轉交左賴五妹等情節相符（參見九十年二月二十七日偵訊筆錄）。綜上足證
    ，被告自白 與事實相符，本件事證明確，被告犯行洵堪認定。
二、按公平之選舉為民主政治之基石，而賄選風氣侵蝕民主制度最甚，是以，每逢選
    舉開始前，政府機關均利用傳播媒體、以各種方式積極宣導政府查辦賄選之決心
    ，並籲請全體侯選人及民眾共同來摒棄賄選，詎被告仍置若罔聞，以身試法，核
    被告犯罪事實（一）所為，係犯農會法第四十七條之一第一項第一款之罪；犯罪
    事實（二）所為，係犯同條項第二款之罪。被告於交付財物前之期約低度行為，
    為其嗣後之交付高度行為所吸收，不另論罪。就犯罪事實（二）部分，與同案共
    犯賴德來間，有犯意之聯絡及行為分擔，均為共同正犯。被告所犯上開二罪，構
    成要件不同，犯意互殊，應予分論併罰。爰審酌被告收受金錢，而許以選舉權為
    一定行使，又交付金錢使選舉權人為一定行使之犯行，均足已傷農會應有保障
    農民權益之功能，使有權有勢者足以藉此掌握農會資源，實為助長現今國家社會
    黑金氾濫之根源，並破壞選舉之公平性及選舉文化與社會風氣，本應從重量處，
    惟念其收受之財物僅四千元，且其參與賄選人數亦僅左賴五妹一人，情節非屬重
    大；又被告並無前科，品行尚佳，其因貪圖小利復一時失慮而罹本件犯行，犯後
    於審理中復坦承犯行等一切情狀，分別判處如主文所示之刑，並定其應執行之刑
    ，同時均諭知如易科罰金之折算標準。末查被告前未曾受有期徒刑以上刑之宣告
    ，有臺灣高等法院被告全國前案紀錄表、臺灣苗栗地方法院檢察署刑案資料查註
    紀錄表等在卷可按；被告坦承犯行，深具悔意，其經此教訓，當知警惕而無再犯
    之虞，本院綜核各情，認所宣告之刑，以暫不執行為適當，爰併予宣告緩刑三年
    ，以啟自新。被告收受之財物四千元，依農會法第四十七條之一第二項規定併宣
    告沒收之。如全部或一部不能沒收時，追徵其價額。
據上論斷，應依刑事訴訟法第二百九十九條第一項前段，農會法第四十七條之一第一
項第一款、第二款、第二項，刑法第十一條、第二十八條、第四十一條第一項前段，
第七十四條第一款、罰金罰鍰提高標準條例第一條前段、第二條，判決如主文。
本件案經檢察官李殷財到庭執行職務。
中      華      民      國    九十一    年      三      月     十九     日
                                        臺灣苗栗地方法院刑事第一庭
                                                法  官  楊  台  清
右正本證明與原本無異。
如不服本判決，應於送達後十日內向本院提出上訴狀(須附繕本)，上訴於台灣高等
法院台中分院。
                                                書記官  李  惠  雯
中      華      民      國    九十一    年      三      月     十九     日
附錄論罪科刑法條
所犯法條：農會法第四十七條之一第一項第一款、第二款
參考法條：農會法第四十七條之一
農會之選舉有左列行為之一者，處三年以下有期徒刑，得併科三萬元以下
罰金：
一  有選舉權之人，要求、期約或收受財物或其他不正利益，而許以不行
    使其選舉權或為一定之行使者。
二  對於有選舉權之人，行求、期約或交付財物或其他不正利益，而約其
    不行使選舉權或為一定之行使者。
三  對於候選人行求、期約或交付財物或其他不正利益，而約其放棄競選
    或為一定之競選活動者。
四  候選人要求、期約或收受財物或其他不正利益，而許以放棄競選或為
    一定之競選活動者。
犯前項之罪者，所收受之財物沒收之。如全部或一部不能沒收時，追徵其
價額。
